臺灣高等法院刑事判決　　　　　　　　96年度上易字第2441號
　上　訴　人
　即　被　告　乙○○
　　　　　　　丙○○
　上　一　人
　選任辯護人　蔡雅蓯律師
上列上訴人因傷害案件，不服臺灣士林地方法院95年度易字第89
6號，中華民國 96年5月4日第一審判決（起訴案號：臺灣士林地
方法院檢察署95年度偵字第1675號），提起上訴，本院判決如下
：
    主  文
原判決關於丙○○、乙○○部分撤銷。
丙○○共同傷害人之身體，處拘役拾日，減為拘役拾伍日，如
易科罰金，以銀元佰元即新台幣玖佰元折算壹日。
乙○○共同傷害人之身體，處罰金新台幣伍仟元，減為罰金新台
幣貳仟伍佰元，如易服勞役，以新臺幣壹仟元折算壹日。
    事  實
一、緣王建國（於民國95年6月6日死亡，所涉傷害罪部分，經為
    不受理判決確定）與乙○○係男女朋友關係，丁○○與謝冬
    蘭、甲○○與連珍珠為夫妻關係，王建國、乙○○、丙○○
    、甲○○、連珍珠及郭偉君等人均為臺北市○○區○○街 2
    段 355號「幸運草美食中心」內之攤販。丁○○與謝冬蘭於
    民國（下同）94年10月6日上午8時50分許，前往「幸運草美
    食中心」內逛街，於徒步間不慎與王建國發生身體碰撞，王
    建國、丁○○二人遂生口角衝突，並各基於傷害之故意互為
    肢體推撞（丁○○所涉傷害罪部分，經判處罰金新台幣5000
    元確定），謝冬蘭見狀為阻止王建國，即徒手抓住王建國左
    手臂，於推拉中並扯破王建國左胸前上衣（毀損部分未據告
    訴，謝冬蘭所涉傷害罪部分，經判處罰金新台幣1000元確定
    ），一旁之甲○○、郭偉君見丁○○遭王建國毆打，即上前
    攔阻並徒手與王建國扭打成一團（甲○○、郭偉君所涉傷害
    罪部分，經各判處罰金新台幣5000元確定），乙○○見狀隨
    即手持杓子，並與王建國共同基於傷害之犯意聯絡，持杓子
    （未扣案）毆擊甲○○、丁○○頭部及背部等處，丁○○與
    王建國紛紛跌倒在地，連珍珠見王建國倒地，即趁機以腳踹
    踢王建國腳多下（連珍珠所涉傷害罪部分，經判處罰金新台
    幣1000元確定），丙○○得知王建國遭丁○○、甲○○、郭
    偉君等人毆打，立即手持鐵棍（未扣案）趕來幫忙，並與王
    建國、乙○○共同基於傷害之犯意聯絡，持鐵棍朝丁○○背
    部左側揮擊，於上開衝突中，王建國因而受有臉部擦傷（ 1
　　× 0.2公分）、前胸擦傷4處（3.5×1公分、2.5×1公分、3
　  ×0.1公分、3×0.2公分）、瘀傷1處（1×0.5公分）、右手
    肘擦傷（3×1公分）、左手肘擦傷（3.5×1公分）、左前臂
    瘀傷（4×0.3公分）、左膝擦傷（1.5×1公分）等身體傷害
    ；郭偉君受有右前額浮腫（2×2公分）、下巴處紅瘢 （2.5
    ×0.3公分）之身體傷害；甲○○受有左頸紅瘢 （5×2公分
    ）、右上臂紅瘢（7.5×5公分）、背部紅瘢3處 （7×0.2公
    分、17×0.3 公分、5×0.2公分）；丁○○受有右手部擦傷
    （0.2×0.2公分）、左手肘擦傷（3×3公分）、左膝擦傷（
    3×3公分）、背部挫傷等身體傷害，嗣經員警據報後至現場
    處理，因而查悉上情。
二、案經甲○○、郭偉君、丁○○等人訴由臺北市政府警察局北
    投分局報請臺灣士林地方法院檢察署檢察官偵查起訴。
    理  由
一、被告乙○○經合法傳喚無正當理由未到庭，爰不待其陳述逕
    行判決，合先敘明。
二、訊據上訴人即被告丙○○供承有於上開時地因獲悉王建國與
    告訴人丁○○等人發生衝突，旋即趕至現場之事實，惟否認
    有何傷害丁○○之犯行，辯稱：伊只是過去勸架，將他們拉
    開，並沒有持鐵棍毆擊丁○○云云，然查被告丙○○如何於
    上開時地因獲悉王建國與告訴人丁○○等人發生衝突後，旋
    即手持鐵棍趕至現場，並與王建國、乙○○共同基於傷害之
    犯意，由其手持鐵棍毆打告訴人丁○○背部，致告訴人丁○○左側背部受有傷害等情，業據證人即告訴人丁○○迭於警
    詢、偵查中、原審法院審理時及本院審理時指、證述綦詳在
    卷（見偵查卷第13頁、第74頁、原審卷第96、99頁、本院卷
    96  年11月22日審判筆錄），另證人甲○○、郭偉君及連珍
    珠於原審法院審理時亦均證稱有看見丙○○拿鐵棍打丁○○
    背後云云（見原審卷第10  3至108頁、第111頁、第124頁）
    ，並有告訴人丁○○所提出受有上述傷害之臺北市立聯合醫
    院出具之診斷證明書乙紙及照片四幀等在卷可參，而被告丙○○雖辯稱告訴人丁○○於 94年10月6日至臺北市立聯合醫
    院就診時，依該醫院於同日所出具之驗傷診斷書並未記載左
    背部擦傷之傷害云云，惟查依證人即告訴人丁○○於原審法
    院審理時具結證稱：當天伊先被王建國打到地下，有幾個人
    來拉伊起來，伊就看到丙○○從壹佰公尺遠處跑過來，拿鐵
    棍過來，打伊的背後。‧‧‧台北市立聯合醫院診斷證明書
    沒有記載左肩擦傷的傷勢，是因為驗傷當時伊不知道伊的左
    肩有傷勢，是洗澡的時候才知道痛云云（見原審卷第96至99
    頁、第109頁），而以人體背部多係有衣物遮蔽之身體隱密
    部位，非如頭、臉、手部所受之擦挫傷係明顯可見而得及時
    為治療，是於醫院就診時未即時發現背部所受之傷害，亦非
    情理之無，另依證人甲○○、郭偉君及連珍珠上揭於原審法
    院審理時均證稱：被告丙○○有持鐵棒至現場，並持以毆擊
    告訴人丁○○云云，而被告丙○○於原審法院審理時亦不否
    認於案發時曾持有鐵棍乙情，僅辯稱該鐵棍是從證人郭偉君
    手上搶下，惟此為證人郭偉君所否認，並參以告訴人丁○○
    及證人甲○○、郭偉君及連珍珠上揭指、證述告訴人丁○○
    遭被告丙○○持鐵棍毆打背部與背部所受受傷之位置，核與
    卷附告訴人丁○○所提出之受傷照片客觀上相符合，堪認證
    人及告訴人丁○○上開證述之內容，核與事實相符，而堪採
    信。被告丙○○上揭所辯，無非係推諉卸責之詞，殊無足採
    ，事證明確，被告丙○○犯行，應堪認定。
三、訊據上訴人即被告乙○○於原審法院審理時供承有於上開時
    地王建國與告訴人丁○○、甲○○等人發生衝突時在場之事
    實，惟否認有何傷害告訴人丁○○、甲○○之犯行，辯稱：
    伊沒有拿杓子動手打甲○○、丁○○云云，然查被告乙○○
  　如何於上開時地因見其男友王建國與告訴人丁○○、甲○○
    、郭偉君等人發生肢體衝突，遂與被告丙○○、王建國共同
    基於傷害之犯意，由其手持杓子毆擊告訴人丁○○、甲○○
　　頭部及背部等處，致丁○○、甲○○身體受傷等情，業據證
    人即告訴人丁○○、甲○○分別於警詢、偵查中、原審法院
    審理時及本院審理時指、證述綦詳在卷（見偵查卷第13頁、
    第74、75頁、原審卷第96至98頁、第104至105頁），依證人
  　即告訴人丁○○於原審法院審理時經具結證稱：乙○○拿煮
　　麵的東西打伊，伊就倒下去云云（見原審卷第96頁）；證人
  　即告訴人甲○○於原審法院審理時經具結證稱：乙○○有用
    煮麵的的夾子或杓子打伊云云（見原審卷第104、105頁）﹔
    另證人郭偉君於原審法院審理時經具結證稱：當天王建國跟
    丁○○發生衝突時，伊與甲○○過去要把他們拉開，拉開的
    時候王建國的太太乙○○便拿煮麵的杓子打丁○○還有甲○○的頭還有背部，那邊是個斜坡，丁○○與甲○○就倒在地
    上云云（見原審卷第108、109頁），而證人謝冬蘭、連珍珠
    於原審法院審理時亦均證稱：當時在場確實目擊乙○○手持
    舀東西的工具云云（見原審卷第101頁、112頁），並有告訴
    人丁○○、甲○○提出台北市立聯合醫院於 94年10月6日出
    具之診斷證明書各乙份及丁○○身體受傷之照片四幀等在卷
    可參（見偵查卷第33、34、40至41頁），另參之被告乙○○
  　亦供承：伊為制止甲○○，有過去拉開丁○○、甲○○，與
    其二人有肢體接觸云云（見原審卷第92頁、93頁），足認被
    告乙○○於上開衝突時確有持杓子毆打告訴人丁○○、甲○○，而告訴人丁○○及林建昌並因而受有上述傷害，堪以認
    定。被告乙○○上揭所辯，無非係推諉卸責之詞，殊無足採
    ，事證明確，被告乙○○犯行，亦堪認定。
四、核被告丙○○、乙○○所為，均係犯刑法第277條第1項之傷
    害罪。而查共同正犯之成立，祇須行為人間具有犯意之聯絡
    ，行為之分擔，在合同意思範圍內，相互利用他人之行為，
  　以達其犯罪之目的即足成立，原不必每一階段均參與，又共
    同正犯之意思聯絡，不限於事前有所協議，於行為當時，基
    於相互之認識，以共同犯罪之意思參與者，亦無礙於共同正
    犯之成立（參照最高法院34年度上字第862號判例、90 年度
    台上字第5357號判決意旨）。查被告乙○○、丙○○見王建
    國與丁○○等人發生言語及肢體衝突，竟先後加入，而與王
    建國共同毆打告訴人丁○○、甲○○等人，自均係以自己共
    同犯罪之意思，並相互利用他人之行為，以達其犯罪之目的
    ，應屬共同正犯甚明。被告乙○○、丙○○與王建國就傷害
    丁○○行為部分，被告乙○○與王建國就傷害甲○○行為部
    分，分別具有犯意聯絡及行為分擔，均為共同正犯。而查被
    告行為後，刑法業於94年2月2日修正公佈，並於95年7月1日
    施行，修正前刑法第28條規定：「二人以上共同『實施』犯
    罪之行為者，皆為共同正犯。」修正後為：「二人以上共同
    『實行』犯罪之行為者，皆為共同正犯。」，將舊法之「實
　　施」修正為「實行」。原「實施」之概念，包含陰謀、預備
　  、著手及實行等階段之行為，修正後僅共同實行犯罪行為始
    成立共同正犯。是新法共同正犯之範圍已有限縮，排除陰謀
    犯、預備犯之共同正犯，新舊法就共同正犯之範圍既因此而
    有變動，自屬犯罪後法律有變更，並以修正前之規定較不利
    於被告，自應適用修正後刑法第28條之規定（參照最高法院
    96年度台上字第5208號判決意旨）。而被告乙○○基於傷害
　　之犯意，同時同地傷害告訴人丁○○及甲○○二人，係一行
  　為同時觸犯數傷害罪，為同種想像競合犯，應從一重之傷害
    罪處斷，至被告乙○○行為後，刑法第55條想像競合犯之規
    定，雖於94年2月2日修正公布，並於95年7月1日施行，增列
 　 但書規定「但不得科以較輕罪名所定最輕本刑以下之刑」，
    惟此僅係想像競合犯科刑之限制，為法理之明文化，非屬法
    律之變更（參照最高法院 95年第8次刑事庭會議決議），自
    無新、舊法比較之問題，附此敘明。而查被告行為後刑法第
    277條第 1項所定罰金刑部分，依罰金罰鍰提高標準條例第1
    條第 1項前段規定，原規定就其原定數額提高十倍，茲依刑
    法施行法第1條之1規定中華民國九十四年一月七日刑法修正
    施行後，刑法分則編所定罰金之貨幣單位為新臺幣，而94年
  　1月7日刑法修正時，刑法分則編未修正之條文定有罰金者，
    自94年1月7日刑法修正施行後，就其所定數額提高為三十倍
    。本次94年1月7日刑法修正時，刑法第277 條並未為修正，
    而依上揭規定，就罰金刑部分之貨幣單位改為新台幣，因而
    就其所定罰金數額提高為三十倍，惟實際上刑法第 277條傷
    害罪之構成要件及法定刑並未變更，自無有利或不利而為新
    舊法比較適用之問題，附此敘明。原審以被告乙○○、丙○○二人上述犯行事證明確，予以論罪科刑，固非無見，惟查
    被告乙○○基於傷害之犯意，而同時同地傷害告訴人丁○○
　　及甲○○二人，係一行為同時觸犯數傷害罪，為同種想像競
　  合犯，應從一重之傷害罪處斷，原審就此疏未論斷，尚有未
    洽﹔又被告丙○○於上開時地因獲悉王建國遭告訴人丁○○
    等人毆打，即手持鐵棍趕至現場，並與王建國及被告乙○○
　　二人共同基於傷害告訴人丁○○之犯意聯絡而為本件犯行，
  　原審於判決理由亦認被告丙○○、乙○○、王建國就傷害告
    訴人丁○○行為部分有犯意聯絡及行為分擔，應為共同正犯
    ，惟於事實欄疏未載明被告丙○○就此傷害告訴人丁○○部
    分與被告乙○○、王建國共同基於犯意聯絡及行為分擔而為
    之事實，事實與理由不相一致，同有未洽﹔又本件被告乙○○、丙○○二人所犯時間係在 96年4月24日以前，合於中華
    民國96年罪犯減刑條例第 2條第1項第3款減刑之規定，原審
    未及依法為減刑，亦有未洽，是被告乙○○、丙○○二人上
    訴意旨猶否認犯罪，固均無理由，惟原判決關於被告乙○○
    、丙○○二人部份既有可議之處，自應由本院予以撤銷改判
    ，爰審酌被告乙○○、丙○○二人之素行、犯罪之動機、目
    的、手段，僅因細故，即與王建國共同傷害告訴人丁○○、
    甲○○等人，告訴人因而所受之傷害，及犯罪後之態度等一
    切情狀，分別量處如主文所示之刑，並依中華民國96年罪犯
    減刑條例第2條第1項第3款之規定，均減其宣告刑 2分之1。
    而查被告丙○○行為後，刑法第41條業已修正，並於於94年
    2月2日經總統公布，於95年7月1日施行，修正前刑法第41條
    第1項前段規定：「犯最重本刑為5年以下有期徒刑以下之刑
    之罪，而受 6個月以下有期徒刑或拘役之宣告，因身體、教
　　育、職業、家庭之關係或其他正當事由，執行顯有困難者，
  　得以1元以上3元以下折算一日，易科罰金。」，又行為人行
    為時之易科罰金折算標準，依修正前罰金罰鍰提高標準條例
    第2條前段（現已刪除）規定，就其原定數額提高為100倍折
    算1日，則被告行為時之易科罰金折算標準，應以銀元300元
    折算1日，經折算為新臺幣後，應以新臺幣900元折算為1日
    。惟95年7月1日修正公布施行之刑法第1條第1項前段則規定
    ：「犯最重本刑為五年以下有期徒刑以下之刑之罪，而受六
  　個月以下有期徒刑或拘役之宣告者，得以新臺幣一千元、二
    千元或三千元折算一日，易科罰金。」，比較修正前後之易
    科罰金折算標準，以95年7月1日修正公布施行前之規定，較
    有利於被告丙○○，依刑法第2條第1項之規定，並依修正前
    刑法第41條第 1項前段規定，諭知易科罰金之折算標準。而
    查被告乙○○行為後，刑法第33條第5款業於 94年2月2日修
    正公佈，並自 95年7月1日起施行，修正前刑法第33條第5款
    規定「罰金：1元以上。」並依罰金罰鍰提高標準條例第1條
    規定，提高10倍為銀元10元即新臺幣30元以上；而修正後刑
    法第33條第5款規定「罰金：新臺幣1,000元以上，以百元計
    算之。」，比較修正前、後之規定，就本件被告乙○○涉犯
　　之罪而應併科罰金刑部分，固以修正前刑法第 33條第5款規
  　定較有利於被告乙○○，惟被告乙○○行為後，刑法第42條
    關於罰金易服勞役之折算標準及期限等規定業已修正，並於
    94年2月2日經總統公布，於95年7月1日施行，修正前刑法第
    42條第 2項前段原規定「易服勞役以一元以上三元以下，折
    算一日。」，而此並依修正前罰金罰鍰提高標準條例第 2條
    前段規定，就其原定數額提高為一百倍折算一日，是被告行
    為時之易服勞役折算標準應以銀元300元即新台幣900元折算
    一日。惟95年7月1日修正公布施行之刑法第 42條第3項前段
    則規定「易服勞役以新臺幣一千元、二千元或三千元折算一
    日」，並將原罰金罰鍰提高標準條例第 2條之規定刪除，是
    以新法係將易服勞役折算標準統一為1000元、2000元、3000
    元，比較新舊法之易服勞役折算標準，以修正後之規定較有
    利於被告乙○○，並依被告乙○○所量處暨減處後之罰金均
    逾新台幣1000元以上，是依刑法第2條第1項但書之規定，爰
    就量處之罰金，依刑法第 42條第3項前段規定，諭知易服勞
    役之折算標準。至被告乙○○、丙○○分別持以毆傷告訴人
    丁○○、甲○○所用之杓子及鐵棒，均未扣案，且樣式不明
    ，而被告乙○○、丙○○並均否認有持系爭物品攻擊告訴人
    丁○○、甲○○等人，復查無其他證據足資證明該杓子及鐵
    棒現仍存在，為免將來執行困難，爰不為沒收之諭知。
五、至公訴意旨另以被告乙○○於上開時地並有持杓子毆打告訴
    人郭偉君成傷，因認被告乙○○就此部分亦成立刑法第277
    條第1項之普通傷害罪嫌云云，而查所涉刑法第277條第1項
　　之傷害罪嫌，依同法第287條前段規定，須告訴乃論。茲告
    訴人郭偉君於原審法院96年4月20日審判期日當庭撤回告訴
  　，有原審法院96年4月20日審判筆錄及刑事撤回告訴狀乙紙
    在卷可按，本應就此部分為公訴不受理之諭知，惟公訴人認
    此部份與被告乙○○上開論罪部分具有想像競合犯之裁判上
    一罪關係，爰不另為不受理判決之諭知。
據上論斷，應依刑事訴訟法第369條第1項前段、第371條、第364
條、第299條第1項前段，刑法第2條第1項、第28條、第55條、第
277條第1項、修正前刑法第41條第1項前段、刑法第42條第3項前
段，中華民國96年罪犯減刑條例第 2條第1項第3款、第7條、第9
條，刑法施行法第1條之1、廢止前罰金罰鍰提高標準條例第2條
，判決如主文。
本案經檢察官許美女到庭執行職務。
中　　華　　民　　國　　96　　年　　11　　月　　30　　日
 　　　　　 刑事第五庭    審判長法　官　吳  敦
                                法　官　陳祐治
                                法　官　張傳栗
以上正本證明與原本無異。
不得上訴。
                                書記官  李佩真
中　　華　　民　　國　　96　　年　　11　　月　　30　　日
附錄：本案論罪科刑法條全文
刑法第277條第1項:
傷害人之身體或健康者，處 3 年以下有期徒刑、拘役或 1 千元
以下罰金。
